臺灣高等法院臺中分院刑事判決
111年度金上訴字第1688號

上  訴  人  臺灣彰化地方檢察署檢察官 
上  訴  人  
即  被  告  陳惠蓮





上列上訴人因被告加重詐欺等案件，不服臺灣彰化地方法院110
年度訴字第780號中華民國111年4月26日第一審判決（起訴案號
：臺灣彰化地方檢察署110年度偵字第9244、10221號），提起上
訴，本院判決如下：
    主  文
原判決撤銷。
戊○○犯如附表二所示之罪，各處如附表二「主文」欄所示之刑及
沒收。主刑應執行有期徒刑壹年拾月。
    事  實
一、戊○○意圖為自己不法所有，與暱稱：「Turnert Micheal al
    an1」、「Thompson Alfred」等詐欺集團成員，共同意圖為
    自己不法之所有，基於三人以上共同詐欺取財及掩飾、隱匿
    詐欺犯罪所得去向、所在之犯意聯絡，由不詳之詐欺集團成
    員於附表一所示之時間，以如附表一所示之方法，向如附表
    一所示之人施用詐術，致其等陷於錯誤，再由戊○○依指示向
    附表一所示之人取款，並前往臺北市○○區○○街00號比特幣交
    易機臺前，將部分款項轉匯為比特幣，存入指定之比特幣錢
    包內（部分款項未得收取、或尚未轉匯為比特幣，即遭警查
    獲，詳如附表一所示），而製造金流斷點，掩飾、隱匿詐騙
    所得贓款之去向、所在。
二、案經丁○○、丙○○訴由彰化縣警察局鹿港分局報告及乙○○訴由
    宜蘭縣政府警察局羅東分局報告臺灣宜蘭地方檢察署呈請臺
    灣高等檢察署令轉臺灣彰化地方檢察署檢察官偵查起訴。
　　理　由
壹、證據能力方面
　　被告以外之人於審判外之陳述，雖不符刑事訴訟法第159條
    之1至第159條之4之規定，而經當事人於審判程序同意作為
    證據，法院審酌該言詞陳述或書面陳述作成時之情況，認為
    適當者，亦得為證據；當事人、代理人或辯護人於法院調查
    證據時，知有同法第159條第1項不得為證據之情形，而未於
    言詞辯論終結前聲明異議者，視為有前項之同意，刑事訴訟
    法第159條之5定有明文。而該條規定之立法意旨，在於確認
    當事人對於傳聞證據有處分權，得放棄反對詰問權，同意或
    擬制同意傳聞證據可作為證據，屬於證據傳聞性之解除行為
    ，如法院認為適當，不論該傳聞證據是否具備刑事訴訟法第
    159條之1至第159條之4所定情形，均容許作為證據，不以未
    具備刑事訴訟法第159條之1至第159條之4所定情形為前提（
    最高法院104年度第3次刑事庭會議決議參照）。本判決認定
    事實所引用之供述證據（含文書證據），檢察官、被告均未
    於言詞辯論終結前聲明異議，而本院審酌各該證據作成時之
    情況，並無違法不當或證明力明顯過低之瑕疵，認以之作為
    證據應屬適當，是依刑事訴訟法第159條之5規定，均有證據
    能力。
貳、實體方面　　
一、訊據被告戊○○矢口否認有何加重詐欺取財及洗錢犯行，辯稱
    ：我跟「Turnert Micheal alan1」在臉書（FB）認識了7、
    8年，他說他是在阿富汗打仗的將軍，之後會回到德國，但
    因為包裹在德國海關領不出來，要先跟我借錢，我跟他說我
    沒有錢，他就說他在臺灣有律師朋友「Thompson Alfred」
    是英國人，請我去拿錢換成比特幣匯給他，於是我就聽從該
    律師的指示進行取錢、匯出比特幣，我並不知道這是詐欺，
    我是遭人利用云云，且提出其與詐欺網友之LINE對話紀錄為
    證（見彰檢偵9244號卷第69頁、第83頁至第109頁）。然查
    ：
　㈠上開犯罪事實，有如附表三所示之證據資料可資佐證。且被
    告於本案犯行時已年近60歲，具有相當多的社會生活經驗，
    而其為高中畢業之教育程度，與一般常人相較，並無較為低
    下的判斷能力，當知目前臺灣社會詐騙盛行，根據被告前案
    紀錄表、相關不起訴處分書顯示，被告之前就有因提供金融
    機構帳戶，而遭詐欺集團使用淪為人頭帳戶，但經檢察官為
    不起訴處分確定之紀錄，被告在前案的辯解，與本案相同，
    難認被告辯稱遭詐欺集團利用之辯解為真。被告相關前案紀
    錄如下：
編號 時間 銀行帳戶 不起訴處分理由 案號 1 107年2月間某日 國泰世華銀行 （帳號：000000000000） ⒈告訴人因情感匯款，並非受騙 ⒉被告因「Livio Henry」佯稱美軍需要匯款，而投入情感遭詐騙而提供帳戶 士林地檢 108調偵143 2 106年9月14日晚間8時前某時 元大商銀 （帳號：00000000000000） 兆豐商銀 （帳號：00000000000） 被告因「Livio Henry」佯稱美軍需要匯款，而投入情感遭詐騙而提供帳戶 士林地檢 108偵5205、14634、17689  
    （關於被告「品格證據」容許性的問題，我國刑事訴訟法並
    無明文規定，基於「習性推論禁止」之法則，除非被告主動
    提出作為抗辯，原則上應該禁止被告之品格證據作為證明犯
    罪事實之方法，以避免導致錯誤之結論或不公正之偏頗效應
    。但被告之品格證據，倘與其犯罪事實具有關聯性，則可容
    許證明被告犯罪之動機、機會、意圖、預備、計畫、認識、
    同一性、無錯誤或意外等事項之用〈最高法院110年度台上字
    第6185號判決意旨可資參照〉）。
　㈡根據被告於警詢之陳述，其於110年5月12日開始幫「Turnert
     Micheal alan1」收取款項、轉匯比特幣，一開始的模式，
    是使用被告自己的帳戶，後來該帳戶遭警示，被告又委請2
    名友人提供帳戶，但又遭警示，之後才是使用本案當面取款
    的模式等情明確（見同上偵查卷第24頁），可見早在被告協
    助「Turnert Micheal alan1」之初，就曾因使用金融機構
    帳戶而遭警示，而被告已有上開前案，應可輕易得知本案可
    能會涉及加重詐欺、洗錢，被告可以透過報警、撥打165反
    詐騙電話的方式進行確認與求證，卻捨此不為，改以當面向
    陌生人收取款項的方式，繼續協助「Turnert Micheal alan
    1」，實有可疑之處。
　㈢另案被害人李○○遭詐欺集團佯以投資比特幣可獲取高額利益
    詐騙，分別於110年7月27日、30日，在高鐵臺中站，將現金
    新臺幣（下同）32萬2,500元、128萬4,954元交給被告（見
    同上偵查卷第201頁至第205頁李○○之警詢筆錄），被害人李
    ○○報警後，警方於110年8月1日通知被告到案說明，被告在
    該次警詢之辯解，與本案相同，被告甚至在該次筆錄表示她
    是被騙了、遭人利用（見同上偵查卷第207頁至第212頁），
    然其卻於翌日又向本案被害人丙○○、丁○○取款，難讓本院合
    理相信被告之辯解為真。
　㈣被告於警詢稱已經將向被害人丙○○、丁○○及另案被害人李○○
    收取之款項，以「比特派」之APP，如數轉匯為比特幣，且
    存入「Turnert Micheal alan1」指定的電子錢包，其僅賺
    取2萬4,000元之車馬費等情（見同上偵卷第281頁至第288頁
    ），但根據員警提出之職務報告書，被告之「比特派」APP
    從110年7月3日，至同年8月1日，共有19筆交易紀錄（見同
    上偵卷第291頁至第309頁），期間恰好橫跨本案被害人丁○○
    、丙○○、己○○及另案被害人李○○交付款項的時間，則根據此
    些交易紀錄、比特幣兌換美元之匯率、美元兌換新臺幣之匯
    率（見原審卷第301頁至第306頁），繪製以下附圖（以收盤
    時之匯率作為基準）：
比特幣交易紀錄：　　　　　　　　　　　　　　　　
編號 交易日期 比特幣交易數額 比特幣兌美元匯率 美元兌新臺幣即期匯率 新臺幣 110年7月3日向丁○○收取110萬元      1 110年7月3日 下午5時5分 -1.00000000 34,742.8 28.03 -99萬4,747元 2 110年7月3日 晚間 -0.00000000 同上 同上 -1萬8,340元 110年7月6日向丁○○收取100萬      3 110年7月6日下午5時54分 0.485 34,225.6 27.96 46萬4,120元 4 110年7月6日下午6時19分 -0.00000000 同上 同上 -45萬7,010元 5 110年7月6日晚間8時48分 0.003779 同上 同上 3,616元 6 110年7月6日晚間9時4分 -0.00000000 同上 同上 -1萬726元 110年7月7日向己○○收取18萬元 110年7月8日向丁○○收取54萬8,348元      7 110年7月8日下午6時31分 0.011488 32,866.3 28.06 1萬595元 8 110年7月8日晚間8時31分 -0.00000000 同上 同上 -2萬4,512元 110年7月19日向丙○○收取32萬2,000元      9 110年7月19日下午5時24分 0.3031 30,837.3 28.1 26萬2,644元 10 110年7月19日下午6時34分 -0.00000000 同上 同上 -24萬8,233元 11 110年7月23日晚間10時0分 0.00000000 33,603.3 28.08 1,295元 12 110年7月24日上午6時1分 -0.00000000 33,824.8 同上 -7萬5,511元 110年7月24日向丁○○收取50萬元      13 110年7月28日晚間7時42分 -0.00000000 40,003.2 28.04 -53萬4,398元 14 110年7月29日晚間8時39分 0.054 40,001.4 28 6萬482元 15 110年7月29日晚間9時27分 -0.00000000 同上 同上 -7萬9,680元 16 110年7月30日下午2時53分 0.9828 42,203.4 28.01 116萬1,785元 17 110年7月30日下午3時47分 -0.000000000 同上 同上 -116萬3,694元 18 110年8月1日上午10時54分 0.005087 未及查閱 未及查閱 未及查閱 19 110年8月1日上午10時57分 -0.005293 未及查閱 未及查閱 未及查閱 110年8月2日向丁○○收取50萬4,000元、向丙○○收取假鈔遭逮捕      
    從上開交易紀錄看來，有多筆購入、匯出紀錄，並不是每一
    筆都可以勾稽。且被告雖於警詢時供稱：編號11至15、18、
    19之交易，為其自己生意在使用，與本案無關等語（見同上
    偵查卷第286頁），惟被告於原審審理時供稱：「（到底這
    些比特派內的帳戶中的比特幣妳有自己投資嗎？還是都是聽
    『Turnert Micheal alan1』講的？）都是他的，幾乎都是他
    們的。」等語（原審卷第358頁），足見被告前後之供述已
    有不一，且衡諸情理，被告既係依「Turnert Micheal alan
    1」之指示而向如附表一所示被害人取款，則其亦當聽令於
    「Turnert Micheal alan1」而為上開贓款之處理，是被告
    於原審審理時供稱：其將部分款項直接掃描QR Code，轉成
    比特幣匯給「Turnert Micheal alan1」等節（見原審卷第3
    56頁至第358頁），應屬可採。
　㈤綜上，被告之前已有提供金融機構帳戶經不起訴處分之前案
    紀錄，其在前案的辯解與本案相同，被告毫無警覺，令人無
    法置信，被告竟再度配合「Turnert Micheal alan1」，先
    以自己的金融機構帳戶進行匯款，該金融機構帳戶遭警示後
    ，卻又向友人商借帳戶使用，友人之帳戶遭警示後，又改以
    面交之方式收取款項、轉匯比特幣，被告沒有報警、撥打16
    5反詐騙電話求證，依然故我，甚至又在警方詢問被害人李○○遭詐欺之事實後，翌日再向本案被害人丙○○、丁○○取款，
    且被告一方面辯稱：其是聽從「Turnert Micheal alan1」
    的指示去兌換比特幣，其對此種金融交易毫無所悉等語，但
    又於警詢自承：「比特派」APP中的部分比特幣交易，是其
    自己經營生意所用，與詐欺無關等語，其辯解前後差異甚大
    ，且經核對上開交易紀錄，發現有部分款項之流向不明，被
    告於原審審理時面對此一質疑，卻又改稱部分款項是使用QR
     Code轉匯等語，此一辯解，並無任何證據資料可以佐證，
    難認屬實，因此，根據上開證據資料，可以證明被告有所隱
    瞞，其參與本案犯行應係基於直接故意，而非基於不確定之
    加重詐欺及洗錢故意。
  ㈥被告主觀上具有加重詐欺及洗錢之直接故意，已如前述，被
    告與「Turnert Micheal alan1」之間的對話，雖然為異性
    朋友之間的關心、問候，此與被害人丁○○、丙○○遭詐騙的手
    法類似，但被害人丁○○、丙○○是交付自己的金錢，此為無法
    益侵害的一般社會中性行為，被告則是向陌生人收取款項、
    轉匯比特幣給網路認識的網友，為涉及加重詐欺、洗錢的高
    度風險行為，兩者具有本質上的差異，且本案並非單一、偶
    發的事件，涉及的次數與金額甚多，難認被告亦遭愛情詐騙
    。另被害人丁○○雖曾於原審準備程序時表示：被告也是被騙
    的，我們在車上聊天，被告有問我，我付錢給她是否有覺得
    被騙，我說沒有，因為我是心甘情願的，所以我覺得她是好
    人等語，但上開內容為丁○○之個人意見，依法並無證據能力
    ，且被害人丁○○另於原審審審理時證稱：被告子像是在第3
    或第4次拿錢時，問我是否有覺得被騙等語（見原審卷第330
    頁），且被告亦於原審審理時供稱：我好像是第3次拿錢的
    時候問丁○○有沒有覺得被騙等語（見原審卷第330頁），足
    見被告並非在取款之初就進行合理、必要的查證，而被害人
    丁○○之所以交付鉅額款項給被告，當然是對於行騙者的騙術
    深信不疑而陷於錯誤，尚無法據此認定被害人丁○○並未遭詐
    騙而陷於錯誤。
  ㈦綜上所述，被告確係基於直接故意而為本案犯行，其所辯無
    非事後卸飾之詞，不足採信，事證明確，其犯行洵堪認定。
二、論罪科刑
　㈠按共同正犯，係共同實行犯罪行為之人，在共同意思範圍內
    ，各自分擔犯罪行為之一部，相互利用他人之行為，以達其
    犯罪之目的；且不限於事前有所協議，其於行為當時，基於
    相互之認識，以共同犯罪之意思參與者，亦無礙於共同正犯
    之成立。而詐欺集團為實行詐術騙取款項，並蒐羅、使用人
    頭帳戶以躲避追緝，各犯罪階段緊湊相連，仰賴多人縝密分
    工，相互為用，方能完成之集團性犯罪，雖各共同正犯僅分
    擔實行其中部分行為，仍應就全部犯罪事實共同負責；又依
    現今詐欺集團詐騙之犯罪型態及模式，詐欺集團成員分工細
    緻，除負責收購帳戶外，另有其他對被害人施用詐術之機房
    話務及領取款項之「車手」，此應為參與成員主觀上所知悉
    之範圍，足見其等知悉所屬詐欺集團之成員已達3 人以上，
    仍在本案犯行之合同犯意內，各自分擔犯罪行為之一部，而
    相互利用其他詐欺集團成員之部分行為以遂行犯罪之目的，
    即應就其所參與並有犯意聯絡之犯罪事實同負全責。
　　而本案被告係依「Turnert Micheal alan1」、「Thompson 
    Alfred」指示前往向附表一所示被害人取款，另向附表一所
    示被害人施用詐術之人亦有暱稱「張偉」、「鄭廷貴」、「
    Antwi Kingsley」、「UN MILITARY」等人，足見參與向本
    案被害人詐騙之人已達3人以上，依常情而論，尚難認係一
    人分飾多角。故核被告所為，係犯刑法第339條之4第1項第2
    款之三人以上共同詐欺取財罪、洗錢防制法第14條第1項之
    一般洗錢罪。
　㈡被告與「Turnert Micheal alan1」、「Thompson Alfred」
    、向附表一所示被害人施用詐術之詐欺集團成員間，有犯意
    聯絡及行為分擔，為共同正犯。
　㈢被告基於單一之加重詐欺取財、洗錢犯意，於密接之時間，
    對附表一編號1、2所示單一被害人之多次取款行為，侵害同
    一法益，屬接續犯之一罪。另附表一編號2所示被害人丙○○
    已經報警，該筆款項是配合警方誘捕被告而交付，但已有部
    分既遂之犯行，自無庸再論以加重詐欺取財未遂罪。
　㈣刑法上一行為而觸犯數罪名之想像競合犯存在之目的，在於
    避免對於同一不法要素予以過度評價。自然意義之數行為，
    得否評價為法律概念之一行為，應就客觀構成要件行為之重
    合情形、主觀意思活動之內容、所侵害之法益與行為間之關
    連性等要素，視個案情節依社會通念加以判斷。二犯罪行為
    間，如具有局部之同一性，或其行為著手實行階段可認為同
    一者，得認與一行為觸犯數罪名之要件相侔，依想像競合犯
    論擬。被告就附表一編號1至3所為，分別係以一行為同時觸
    犯三人以上共同詐欺取財罪及一般洗錢罪，為想像競合犯，
    應依刑法第55條之規定，從一重之三人以上共同詐欺取財罪
    處斷。
　㈤被告所犯如附表一所示之3罪，犯意各別，行為不同，應予分
    論併罰。
　㈥被告否認其有犯罪故意，難認已經自白一般洗錢之犯行，無
    法依據洗錢防制法第16條第2項之規定減輕其刑，附此敘明
    。
三、撤銷改判及量刑之理由
　㈠原審認被告罪證明確，因而予以論罪科刑，固非無見。惟查
    ：㈠被告就詐欺犯行部分，應論以刑法第339條之4第1項第2
    款之三人以上共同詐欺取財罪，原審認「Turnert Micheal 
    alan1」、「Thompson Alfred」或向附表一所示被害人施用
    詐術之人，均未遭查獲，無法排除係同一人分飾多角，而認
    應僅成立普通詐欺取財罪，尚有違誤（另原審論以一般洗錢
    罪，然未依法併科罰金刑，原有違誤，附此敘明）。㈡被告
    於警詢時供稱其從110年5月12日起為暱稱「Turnert Michea
    l alan1」之人取款及轉換比特幣約50次、1千萬元，從中只
    有獲得高鐵車資補貼2萬4千元，且係於向另案被害人李○○取
    款後所取得（詳後述），非本案犯行所取得之報酬，自無從
    於本案諭知沒收、追徵。惟原判決就此2萬4千元犯罪所得予
    以諭知追徵，自有未合。㈢被告向附表一所示被害人共取得3
    65萬348元，非被告所有或有事實上之處分權，且應已依指
    示轉匯成比特幣而付予「Turnert Micheal alan1」，應不
    予諭知沒收、追徵。惟原審以被告對於所收取之款項流向交
    代不清，仍依洗錢防制法第18條第1項前段規定諭知追徵，
    亦有未洽。被告上訴意旨猶執前詞否認犯罪，其上訴為無理
    由；檢察官上訴意旨指摘原審認被告僅成立普通詐欺取財罪
    ，其認事用法當有違誤等語，則為有理由，且原判決復有上
    開㈡㈢所指可議之處，即屬無可維持，自應由本院予以撤銷改
    判。
　㈡爰審酌被告於行為時已近60歲，當知應該依靠自己的努力獲
    取正當財富，竟與詐欺集團成員配合，以向被害人取款、轉
    匯比特幣之方式，遂行本案加重詐欺與洗錢犯行，造成本案
    被害人受有莫大的財產損失，尤其是被害人丁○○的損失高達
    200多萬元，原審於110年9月27日進行接押訊問程序時曾告
    誡被告，不得再從事與本案相類似的交帳戶、轉交比特幣行
    為，被告當時也清楚表示她之後不會再犯（見原審卷第32頁
    至第33頁），原審於110年10月18日進行準備程序，被告與
    被害人丁○○都有到庭，該次準備程序，被害人丁○○表示她覺
    得被告是無辜的（此部分已如前述），被告竟然在該次準備
    程序之後，又再度向被害人丁○○稱，有一個從國外寄到臺灣
    的包裹，只差幾百元美金就可以領回，領到後可以賠償被害
    人丁○○全部損失，被害人丁○○又再度交付40幾萬元的現金給
    被告，但被告並未支付任何賠償金給被害人丁○○（此部分經
    丁○○於原審審理時證述明確，丁○○亦提供相關借款單據、對
    話紀錄為證，被告對此亦不否認，此部分與本案加重詐欺等
    犯行無關，見原審卷第289頁至第299頁、第324頁至第325頁
    ），足見被告依然故我，不見任何悔悟；另考量被告於犯罪
    後否認全部犯行，未能坦然面對自身錯誤，且未能與本案被
    害人達成和解以賠償其等損害，其犯罪後之態度不佳；被告
    於原審審理時自述：我的學歷是高中畢業，喪偶，育有一子
    ，已經成年，我現在從事看護，薪資並不固定，住在朋友家
    等語之教育程度、家庭生活與經濟狀況；被害人丙○○於原審
    審理時表示：我只是想瞭解被告與張先生的關係，我只是單
    純要幫張先生，但詐騙集團就是不斷恐嚇我、騙我，對於刑
    度我沒有意見，希望被告自求多福，我只是要把錢拿回來等
    語，被害人丁○○則於原審審理時稱：我不想要再出庭，經過
    本案，我爆瘦10幾公斤，醫生說是恐慌症，我怕被同事發現
    ，也害怕孩子擔心，所以我將自己隱藏起來，我只想要平靜
    過生活，被告經手的錢太多了，不差我一個，我不想找被告
    ，尊重法院量刑等語之意見，公訴人對於量刑並無意見；另
    依據被害人受騙之金額差異等一切情狀，分別量處如附表二
    主文欄所示之刑。
　㈢數罪併罰之定應執行之刑，係出於刑罰經濟與責罰相當之考
    量，並非予以犯罪行為人或受刑人不當之利益，為一種特別
    的量刑過程，相較於刑法第57條所定科刑時應審酌之事項係
    對一般犯罪行為之裁量，定應執行刑之宣告，乃對犯罪行為
    人本身及所犯各罪之總檢視，除應考量行為人所犯數罪反應
    出之人格特性，並應權衡審酌行為人之責任與整體刑法目的
    及相關刑事政策，在量刑權之法律拘束性原則下，依刑法第
    51條第5款之規定，採限制加重原則，以宣告各刑中之最長
    期為下限，各刑合併之刑期為上限，但最長不得逾30年，資
    為量刑自由裁量權之外部界限，並應受法秩序理念規範之比
    例原則、平等原則、責罰相當原則、重複評價禁止原則等自
    由裁量權之內部抽象價值要求界限之支配，使以輕重得宜，
    罰當其責，俾符合法律授與裁量權之目的，以區別數罪併罰
    與單純數罪之不同，兼顧刑罰衡平原則（最高法院100年台
    上字第21號判決意旨參照）。本案被告所犯，均屬加重詐欺
    取財、洗錢罪，罪質同一，本案犯罪時間相近、手法雷同，
    但整體財產損害金額高達365萬348元，被告犯後否認犯行，
    未能與被害人達成和解，賠償損失，又於原審審理期間再向
    被害人丁○○拿取金錢，另考量被告前述家庭生活、經濟狀況
    等一切情狀，定應執行之刑如主文所示。
四、沒收之說明：
　㈠扣案之行動電話1支（含門號：0000-000000號SIM卡1枚），
    為被告所有供其聯絡Turnert Micheal alan1、Thompson Al
    fred與本案被害人所用之物，應依刑法第38條第2項前段之
    規定宣告沒收。
　㈡被告於警詢時供稱：我從110年5月12日至今為暱稱Turnert M
    icheal alan1之人取款及轉換比特幣大約50次，金額約1千
    萬元，從中我只有獲利車馬費2萬4千元(見同上偵卷第24頁
    ）；我於110年7月27日12時40分許及110年7月30日12時40分
    許，與李○○相約在高鐵台中站，分別向李○○拿取32萬2500元
    、128萬4964元，我跟Thompson Alfred索取高鐵車資的費用
    ，他叫我自行從取款後的現金內拿取，我拿了2次，1次（應
    係110年7月27日）拿了1萬元，1次（應係110年7月30日）拿
    了1萬4千元等語（見同上偵卷第209、211頁），足見被告依
    Turnert Micheal alan1指示取款而獲得之報酬2萬4千元，
    係於其向另案被害人李○○取款後所獲得，非本案犯行所取得
    之報酬，自無從於本案諭知沒收、追徵。
　㈢被告犯洗錢防制法第14條第1項之一般洗錢罪，依洗錢防制法
    第18條第1項前段雖規定就所收受之財產利益部分予以宣告
    沒收。然洗錢防制法第18條第1項規定：「犯第14條之罪，
    其所移轉、變更、掩飾、隱匿、收受、取得、持有、使用之
    財物或財產上利益，沒收之；犯第15條之罪，其所收受、持
    有、使用之財物或財產上利益，亦同。」此一規定採取義務
    沒收主義，只要合於前述規定，法院即應為相關沒收之諭知
    ，然該洗錢行為之標的是否限於行為人所有者始得宣告沒收
    ，法無明文，實務上一向認為倘法條並未規定「不問屬於犯
    罪行為人與否均沒收」時，自仍以屬於被告所有者為限，始
    應予沒收，暨參諸最高法院100年度台上字第5026號判決：
    「毒品危害防制條例第19條第1項關於沒收之規定，固採義
    務沒收主義，凡犯同條例第4條至第9條、第12條、第13條或
    第14條第1項、第2項之罪者，其供犯罪所用或因犯罪所得之
    財物，均應諭知沒收。但該法條並未規定『不問屬於犯罪行
    為人與否』，均沒收之，自仍以屬於被告所有者為限，始應
    予以沒收。」之意旨，應認在洗錢防制法並未規定「不問屬
    於犯罪行為人與否」之情形下，自宜從有利於被告之認定。
    被告就上開犯罪所收受、持有之財物本不具所有權及事實上
    處分權，自無從對其宣告沒收。退步而言，縱認洗錢防制法
    第18條第1項之規定尚不限於犯罪行為人所有始得沒收，然
    刑法、刑法施行法相關沒收條文，將沒收訂為「刑罰」、「
    保安處分」以外之法律效果，而實際上，沒收仍有懲罰之效
    果，屬於干預財產權之處分，應遵守比例原則及過度禁止原
    則，是於刑法第38條之2第2項規定沒收有過苛之虞、欠缺刑
    法上之重要性、犯罪所得價值低微，或為維持受宣告人生活
    條件之必要者，得不宣告或酌減之，賦予法官在個案情節上
    ，審酌宣告沒收將過於嚴苛而有不合理之情形，得不予宣告
    沒收，以資衡平，是應認上開洗錢防制法第18條第1項之沒
    收規定，亦應有刑法第38條之2第2項規定之適用。查被告本
    案犯行應未取得報酬，且被告向附表一所示被害人共取得36
    5萬348元，應已依指示轉匯成比特幣而付予「Turnert Mich
    eal alan1」，非被告所有或有事實上之處分權，業如前述
    ，倘就再本案收取之金額予以宣告沒收，顯有過苛之虞，揆
    之前開說明，應認被告所犯一般洗錢罪之標的應不予宣告沒
    收、追徵。
據上論結，應依刑事訴訟法第369條第1項前段、第364條、第299
條第1項前段，洗錢防制法第14條第1項，刑法第28條、第339條
之4第1項第2款、第55條、第51條第5款、第38條第2項前段，刑
法施行法第1條之1第1項，判決如主文。
本案經檢察官鍾孟杰提起公訴，檢察官吳皓偉提起上訴，檢察官
甲○○到庭執行職務。
中　　華　　民　　國　　111 　年　　12　　月　　21　　日
             刑事第一庭   審判長法　官　江  德  千
                                法　官　柯  志  民
                                法　官  簡  源  希　
以上正本證明與原本無異。
如不服本判決應於收受送達後20日內向本院提出上訴書狀，其未
敘述上訴理由者，並得於提起上訴後20日內向本院補提理由書（
均須按他造當事人之人數附繕本）「切勿逕送上級法院」。因疫
情而遲誤不變期間，得向法院聲請回復原狀。
                                書記官  吳  麗  琴
　　　　　　　　　　　　　　　　
中　　華　　民　　國　　111 　年　　12　　月　　21　　日
附錄論罪科刑法條：
刑法第339條之4第1項
犯第339條詐欺罪而有下列情形之一者，處1年以上7年以下有期
徒刑，得併科1百萬元以下罰金：
一、冒用政府機關或公務員名義犯之。
二、三人以上共同犯之。
三、以廣播電視、電子通訊、網際網路或其他媒體等傳播工具，
    對公眾散布而犯之。
洗錢防制法第14條第1項
有第二條各款所列洗錢行為者，處7年以下有期徒刑，併科新臺
幣5百萬元以下罰金。
附表一（犯罪事實）：
編號 被害人 交付款項時間 交付款項地點 金額 1 （被害人丁○○） 詐欺集團成員於110年6月8日起至110年8月2日間，以LINE通訊軟體，暱稱「Antwi Kingsley」、「鄭廷貴」向丁○○佯稱係聯合國戰地記者，因日後規劃要返臺，委請丁○○代收箱子，復佯稱某快遞公司要求丁○○需先支付所有權變更費用，其後「鄭廷貴」復以包裹卡在土耳其海關，需支付費用予該地首席安全官，嗣再以首席安全官更換等為由要求丁○○支付費用，致丁○○陷於錯誤，而於右列時間、地點，將款項交予戊○○。 110年7月3日 某時許 臺中市○○區○區○路0號之高鐵臺中站1樓載客區 110萬元   110年7月6日 某時許 同上 100萬元   110年7月8日 某時許 同上 54萬8,348元   110年7月24日 某時許 同上 50萬元   110年8月2日 下午1時45分許 彰化縣○○鎮○區路0段00號之高鐵彰化站戶外停車場 50萬4,000元 （業已發還給丁○○） 2 （被害人丙○○） 詐欺集團成員於110年6月間某日至110年7月19日間，以LINE通訊軟體，暱稱「張偉」、「UN MILITARY」向丙○○佯稱係戰地軍人，要提早退休返臺治療，並要丙○○以其未婚妻名義，其方能返臺，並要求丙○○支付費用等語，致丙○○陷於錯誤，而於右列時間、地點，將款項交予戊○○。 110年7月19日 中午12時30分 彰化縣○○鎮○○鄉○○路000號之○○國小前 32萬2,000元   110年8月2日 下午2時27分許 彰化縣○○鎮○○鄉○○路000號之○○鄉公所前（丁○○開車載戊○○前往取款） 52萬9,000元 （員警提供現金1,000元1張、100元2張及假鈔為交付，並當場逮捕被告戊○○） 3 （被害人己○○） 詐欺集團成員於110年7月1日至7月5日間，以LINE通訊軟體，向己○○佯稱有高報酬投資，致己○○陷於錯誤，於110年7月5日上午8時44分許、8時46分許，合計匯款19萬元至乙○○之永豐銀行帳號00000000000000號帳戶內，乙○○再依詐欺集團成員指示，提領19萬元後，於右列時間、地點，將右列款項交予戊○○。 110年7月7日 上午11時20分 宜蘭縣羅東鎮傳藝路3段與站東路口之羅東轉運站對面人行道上 18萬元 

附表二（主文）：
編號 犯罪事實 主文 1 附表一編號1 戊○○犯三人以上共同詐欺取財罪，處有期徒刑壹年陸月。扣案之行動電話壹支（含門號：0000-000000號SIM卡壹枚）沒收。 2 附表一編號2 戊○○犯三人以上共同詐欺取財罪，處有期徒刑壹年壹月。扣案之行動電話壹支（含門號：0000-000000號SIM卡壹枚）沒收。 3 附表一編號3 戊○○犯三人以上共同詐欺取財罪，處有期徒刑壹年。扣案之行動電話壹支（含門號：0000-000000號SIM卡壹枚）沒收。 

附表三（證據資料）：
編號 證據名稱 編號 證據名稱 1 證人即被害人己○○、丙○○、丁○○兼或於警詢、原審審理時之證詞 7 丙○○、丁○○遭詐騙之通信內容 2 證人乙○○、李○○之警詢證述 8 彰化縣警察局鹿港分局110年8月30日鹿警分偵字第1100021297號函所檢附之職務報告書、手機擷取照片、比特幣錢包位置、幣商查詢明細 3 彰化縣警察局鹿港分局扣押物品目錄表 9 贓物認領保管單（丁○○） 4 贓物認領保管單（丙○○） 10 乙○○所提出之轉帳明細、通信資料、被告取款之現場監視器翻拍照片 5 查獲照片、丁○○遭騙之提款明細與典當資料 11 中國信託商業銀行股份有限公司110年11月17日中信銀字第110224839307509號函所檢附之存款基本資料、交易明細 6 現場監視器翻拍照片 12 己○○提出遭詐騙之通信資料所